【裁判字號】    98,訴,1051
【裁判日期】    990526
【裁判案由】    給付租金等
【裁判全文】
臺灣士林地方法院民事判決              98年度訴字第1051號
原      告  甲○○○
訴訟代理人  陳建維律師
被      告  創世紀通信有限公司
法定代理人  丁○○
訴訟代理人  戊○○
上列當事人間請求給付租金等事件，本院於民國99年5 月11日言
詞辯論終結，判決如下：
    主      文
原告之訴及假執行之聲請均駁回。
訴訟費用由原告負擔。
    事實及理由
一、原告起訴主張：被告與原告簽訂房屋租賃契約書（下稱系爭
    租約），承租門牌號碼臺北市北投區○○○路○ 段18號1 樓
    房屋（下稱系爭房屋），租期自民國95年5 月1 日起至97年
    4 月30日止，租金為每月新臺幣（下同）5 萬5,000 元。被
    告旋於95年5 月29日在其所承租之系爭房屋另設立訴外人集
    駿電訊科技有限公司（下稱集駿公司），再由集駿公司與第
    三人威寶電信股份有限公司（下稱威寶公司）簽訂特約服務
    中心契約書，成為威寶公司之特約經銷商，而在系爭房屋開
    始營業。詎訴外人許其郎等人出面主張其等為系爭房屋之共
    有人，並向法院訴請遷讓房屋，原告為保障集駿公司權益，
    乃書立承諾書（下稱系爭承諾書）約定：「原告若因系爭房
    屋產權問題而要求集駿公司於合約到期日97年4 月30日前遷
    出，除原簽約保證金全數退還外，另需攤付集駿公司裝潢費
    用55萬元」等語。嗣集駿公司於96年9 月14日接獲法院執行
    命令，命集駿公司應於15日內將系爭房屋遷讓返還共有人全
    體，被告乃以存證信函通知原告於同年月30日終止系爭租約
    ，並請求被告返還尚未到期之租金支票、押租金及賠償裝潢
    損失55萬元，而於同年月28日自系爭房屋遷出，被告所屬戊○○，則於同年月30日晚間將系爭房屋之鑰匙及電動鐵捲門
    之遙控器返還予原告時，向原告表示：其依照法院執行命令
    必須遷出，待原告買下其他共有人之系爭房屋所有權應有部
    分後，被告會繼續承租等語，原告遂向系爭房屋其他共有人
    買受其所有權應有部分，以取得系爭房屋之所有權全部，而
    戊○○為被告公司股東，之前亦係由其代表被告公司與原告
    接洽訂立租約，自有權代理被告締約，被告應負授權人責任
    。然被告事後未履行繼續承租之約定，原告自得依據兩造約
    定，請求被告給付自96年12月起至98年3 月底止，按原租約
    租金標準計算之租金88萬元。縱認雙方僅成立預約，因原告
    前已要求被告訂立本約，被告違反約定，原告亦得請求債務
    不履行之損害賠償，依據民法第216 條規定，被告應賠付原
    告預期取得租金利益之損害。又原告依據系爭承諾書賠償集
    駿公司裝潢損失55萬元，係因被告未履行續租約定所致，原
    告亦得依據債務不履行之法律關係，請求被告賠償等語，並
    聲明：(一)被告應給付原告143 萬元，及自起訴狀繕本送達之
    翌日起至清償日止，按年息5 ％計算之利息。(二)願供擔保請
    准予宣告假執行。
二、被告則以：原告之本件起訴所為主張，均為另案本院96年度
    訴字第1342號及台灣高等法院97年度訴字第462 號民事確定
    判決（下稱前案判決）之重要爭點，均經兩造盡力主張及舉
    證，法院為實質審理後，認定被告已於96年9 月30日合法終
    止系爭租約，且兩造間並無續租之約定，原告所為本件請求
    ，應屬無據等語，資為抗辯，並聲明：(一)原告之訴駁回。(二)
    如受不利判決，願供擔保請准免為假執行。
三、兩造不爭執及爭執事項：
  (一)兩造不爭執事項：
  1.被告與原告簽訂系爭租約，承租系爭房屋，租期自95年5 月
    1 日起至97年4 月30日止，租金為每月5 萬5,000 元。原告
    於立約時交付押租金16萬5,000 元，並簽發金額均為5 萬5,
    000 元之支票共12紙予原告收執，充為按月支付第1 年之租
    金。
  2.集駿公司於95年5 月29日設立，被告將系爭房屋交由集駿公
    司使用，集駿公司即將事務所地址設在該址營業，並於同年
    6 月1 日與威寶公司簽訂特約服務中心契約書，成為威寶公
    司之特約經銷商。嗣有訴外人許其郎等人出面主張渠等為系
    爭房屋之共有人，且向本院起訴要求遷讓，原告遂與集駿公
    司簽訂系爭承諾書，約定：「原告若因系爭房屋產權問題而
    要求集駿公司於合約到期日97年4 月30日前遷出，除原簽約
    保證金全數退還外，另需攤付集駿公司裝潢費用55萬元」等
    語，被告始再簽發金額均為5 萬5,000 元之支票12紙予原告
    收執，充為按月支付第2 年之租金，其中自96年10月1 日起
    至97年4 月1 日止之租金支票共7 紙，均已經原告提示兌現
    。
  3.集駿公司於96年9 月14日接獲本院民事執行處之執行命令，
    令其應於系爭執行命令到達翌日起15日內將系爭房屋遷讓交
    還債權人及共有人全體後，原告即委由訴外人林文凱以臺北
    市○○路郵局第23618 號存證信函通知上訴人其將於96年9
    月30日終止系爭租約，並於96年9 月30日晚間將系爭房屋之
    鑰匙及電動鐵捲門之遙控器返還原告。
  4.許其郎等人就系爭房屋所為聲請強制執行程序，於96年11月
    22日經本院裁定准許上訴人於供擔保後停止執行。
  5.被告及集駿公司前向本院對原告起訴請求返還已付租金、押
    租金與承諾書約定之55萬元，經本院96年度訴字第1342號、
    臺灣高等法院97年度上易字第462 號民事判決，認定兩造間
    租賃契約法律關係已於96年9 月30日合法終止，被告請求給
    付返還租金及押租金，扣除原告代為將系爭房屋回復原狀及
    代墊電費後之請求為有理由，集駿公司依據承諾書請求原告
    給付55萬元亦有理由，而為被告一部勝訴、集駿公司全部勝
    訴之判決確定。
  (二)兩造爭執事項：
  1.被告是否已於96年9 月30日合法終止系爭租約？原告得否依
    據系爭租約，請求被告給付自96年12月起至98年3 月底止按
    系爭租約原定租金計算之租金88萬元，及因不履行租約所生
    損害55萬元？
  2.兩造有無於租賃障礙事由排除後繼續租賃之約定？原告得否
    依據此項約定，請求被告給付自96年12月起至98年3 月底止
    ，按系爭租約原定租金計算之租金88萬元，及因不履行續租
    約定所生之損害55萬元？
四、本院之判斷：
  (一)法院於判決理由中，就訴訟標的以外當事人所主張影響判決
    結果之重要爭點，本於當事人完足舉證及辯論之結果，已為
    實質之判斷者，基於當事人之程序權業受保障，可預見法院
    對於該爭點之判斷將產生拘束力而不致生突襲性裁判，仍應
    賦予該判斷一定之拘束力，以符程序上誠信原則及訴訟經濟
    。是同一當事人間就該重要爭點提起之其他訴訟，除原判斷
    顯然有違背法令、或當事人提出新訴訟資料足以推翻原判斷
    、或原確定判決之判斷顯失公平等情形，可認當事人為與原
    判斷相反之主張，不致違反誠信原則外，應解為當事人及法
    院就該經法院判斷之重要爭點之法律關係，均不得為相反之
    主張或判斷。本件兩造間前案訴訟即本院96年度訴字第1342
    號及臺灣高等法院97年度訴字第462 號返還押租金等訴訟事
    件，經前案判決認定被告已於96年9 月30日合法終止系爭租
    約（見前訴訟第一審判決第6 頁第8 行至第8 頁倒數第7 行
    、第二審判決第6 頁倒數第1 行至第10頁第7 行，附在本院
    卷第20至50頁），經核該確定判決所本之理由，無顯然違背
    法令之情事，且原告亦未提出新訴訟資料足以推翻前訴訟確
    定判決所為上開判斷，依據上揭說明，前案判決就被告已於
    96年9 月30日合法終止系爭租約所為之判斷，應發生爭點效
    ，兩造自應受該判斷結果之拘束，而該租賃契約關係既經合
    法終止，縱別有合意，亦為是否成立另一契約之問題，原告
    於本件訴訟中或謂：雙方合意繼續原訂租約，被告應於租期
    內繼續給付租金云云，殊非可取，故原告依據系爭租約，請
    求被告給付自96年12月起至98年3 月底止，按原租約租金標
    準計算之租金合計88萬元，及因嗣後不履行租約所生損害55
    萬元，已屬無據。
  (二)原告雖另主張：兩造有於租賃障礙事由排除後繼續租賃之約
    定，已成立新租約云云，惟為被告所否認。而按當事人主張
    有利於己之事實者，就其事實有舉證之責，民事訴訟法第27
    7 條定有明文。民事訴訟如係由原告主張權利者，應先由原
    告負舉證之責，若原告先不能舉證，以證實自己主張之事實
    為真實，則被告就其抗辯事實即令不能舉證，或其所舉證據
    尚有疵累，亦應駁回原告之請求（最高法院17年上字第917
    號判例意旨參照）。是原告就此有利於己之主張，應負舉證
    責任，其舉證責任未盡，即應受敗訴之判決。原告為此雖聲
    請詢問被告公司法定代理人丁○○、證人即原告之女丙○○
    及原告之子乙○○為證，而證人丙○○到庭證稱：戊○○帶
    他們公司另1 位男生來我們家，我問她有什麼事，她說要找
    我媽媽，並說依法院的搬遷命令，他們必須先搬遷，還拿大
    門鑰匙給我媽，我們跟她說這件事情還在上訴中，她說如果
    我們勝訴他們還會再回來，要我媽先不要出租給別人，並說
    她搬走是為了符合法院的搬遷命令，當時並沒有講沒有使用
    期間租金要不要付，被告說要回來的意思應該是延續原租約
    等語（本院卷第85頁背面以下）；證人乙○○到庭則證稱：
    我母親告訴我被告公司有跟她說要她將房子留著被告公司要
    繼續租，後來有1 天，我母親找我、丁○○及另1 名楊先生
    約在中央南路1 段18號1 樓談，我母親說當初有說對方等房
    子問題處理完要繼續承租，所以房子就沒有做出租的動作，
    我問丁○○，丁○○說能否降房租，我心想他是要繼續承租
    ，要求降低租金幾千元，我母親說只要你們將條件提出來，
    重新訂合約就繼續租給他們，雖然房子我有權利，但我全部
    交由我母親作主，要他們自己跟我母親談，包括租金、租期
    等語（本院卷第132 頁）。而丁○○到庭接受詢問稱：自系
    爭房屋遷出時，被告未答應強制執行一事解決後要繼續承租
    ，該處的裝潢也都打掉了，在系爭房屋見面是因為原告吵的
    我們受不了，我只希望她不要再來吵，後來也沒有說要再租
    多久、租金多少錢，原告的用意只是要求賠償，不是要我們
    承租房子，戊○○負責管理部，她不能自己決定公司是否要
    承租房屋等語（本院卷第133 頁以下）。是姑不論戊○○有
    無代理被告與原告訂立租約之權，即認有之，細繹證人丙○○、乙○○及被告法定代理人丁○○之上述陳述內容，亦顯
    示原告所謂繼續租賃，不僅究係延續原訂租約所定租期、租
    金，抑或另定新租約不明，且嗣後亦無證據顯示兩造另有意
    思表示，就系爭房屋再由被告承租之租金、租期等必要之點
    達成合致，自難認有原告主張之新租約存在，原告所舉上開
    證據方法，洵不能憑為有利於原告認定之依據。原告或謂延
    續原租約，或謂已另立新租約，得請求被告給付自96年12月
    起至98年3 月底止按原租約租金標準計算之租金合計88萬元
    ，均非可取。至原告於租約終止後，出資承買系爭房屋其他
    共有人之所有權應有部分，而取得所有權全部，客觀上有各
    種利害關係之可能考量，非必可推論確係因與被告間有租賃
    契約關係而為，且觀之集駿公司遷出後之系爭房屋內部現場
    照片（本院96段訴字第1342號卷第56頁以下），可知原用以
    陳列販售通訊設備之櫥架，除固定在牆面者外，多已拆除遷
    移，果被告已與原告合意繼續承租，則豈有拆移裝潢之必要
    。集駿公司雖未將外置看板拆除，遷出後看板於夜晚仍有亮
    燈，但此亦有出於疏漏之可能，且據丁○○到庭陳稱：被告
    於租約期滿返還房屋時，不會拆除招牌，通常跟屋主講好不
    租了，招牌是新來的店家自己拆除，我們自己租店面也是拆
    除舊招牌，這是很正常之現象等語（本院卷第135 頁背面）
    ，所陳核與常情亦無不合，故原告執此資為其主張事實之論
    據，仍非可採，亦無礙於上開判斷。
  (三)原告另或稱：雙方係成立預約，經原告要求訂立本約而不履
    行，已違反訂立本約義務，應負賠償原告預期租金利益損失
    之責任云云。然從前述證人丙○○、乙○○證述以觀，兩造
    於96年9 月30日終止租約後，雙方無論就租期、租約等項，
    悉無意思表示合致，則所稱預約之內容為何不明，自無從認
    為已有預約存在，並得許原告據以請求被告訂立本約，亦不
    能強要被告按照原系爭租約原訂租金條件承租，即依乙○○
    證述亦陳明：當時丁○○等人有要求降低租金等語，可知雙
    方對於租金數額確無合致，負無證據顯示嗣後雙方另有意思
    表示並達成合意，實更難認有原告所稱之預約存在，被告無
    因此負擔與原告另立本約之義務，亦無債務不履行而應賠償
    原告租金預期利益損失之責任。
  (四)原告雖另主張因被告不履行租賃契約，致其受有賠付集駿公
    司55萬元之損害，應由被告負債務不履行損害賠償義務云云
    。但兩造間於96年9 月30日終止租約後，已無租賃契約關係
    存在，業如前述，被告對原告即無租賃契約義務，亦無債務
    不履行可言，自不負損害賠償義務。況原告應給付集駿公司
    55萬元，係肇因於其與集駿公司間承諾書之約定，而集駿公
    司與被告為不同之法人，權利義務各別，原告依約給付集駿
    公司之55萬元，乃出於補償集駿公司需提前遷出系爭房屋所
    損失裝潢費用之承諾，與被告事後是否繼續承租無關，不能
    認係被告債務不履行導致原告受損害，是原告此部分之請求
    ，亦乏憑據。
五、從而，原告主張依據兩造間租賃契約及債務不履行之法律關
    係，訴請判命被告給付原告143 萬元，及自起訴狀繕本送達
    之翌日起至清償日止，按年息5 ％計算之利息，為無理由，
    應予駁回。而其訴既經駁回，所為假執行之聲請，亦失所附
    麗，應併予駁回之。
六、兩造其餘之攻擊、防禦方法，經本院悉予審酌後，認均無礙
    於本件之判斷，於茲不贅。
七、據上論結，本件原告之訴為無理由，依民事訴訟法第78條，
    判決如主文。
中    華    民    國    99    年    5     月    26    日
                  民事第二庭  法  官  蕭錫証
以上正本證明與原本無異。
如對本判決上訴，應於判決送達後20日內向本院提出上訴狀。
中    華    民    國    99    年    6     月    2     日
                              書記官  何婉菁

司法院資訊處製作；財團法人民間司法改革基金會備份。
